臺灣高等法院刑事判決　　　　　　　　　九十一年度上更(一)字第四七六號
　　上　訴　人
　　即　被　告　甲○○
　　選任辯護人　王東山
　　　　　　　　王瀅雅
　　　　　　　　許文生
右上訴人，因偽造文書等案件，不服臺灣台北地方法院，八十八年度訴字第二七號，
中華民國八十八年九月十六日第一審判決（起訴案號：臺灣台北地方法院檢察署八十
七年度偵字第四八０四號）提起上訴，判決後，經最高法院第一次發回更審，本院判
決如左：
    主      文
原判決撤銷。
甲○○無罪。
    理      由
一、公訴意旨略以：甲○○明知行動電話號碼000000000號係他人（乙○○
    ）所登記使用，仍意圖為自己不法之利益，於不詳時、地，燒錄前開號碼於自備
    之行動電話機上，並基於概括之犯意，自八十六年元月間起至同年五月間止，連
    續多次在不詳地點，盜用乙○○之前開電信通信設備，復於八十六年七月間，將
    前開行動電話交付予丁○○（經檢察官不起訴處分確定），嗣於八十六年七月十
    三日十時許，在桃園大溪鎮○○路○段三０三號前，丁○○持有該行動機話為警
    查獲，經甲○○立據領回前開行動電話。因認甲○○係犯電信法第五十六條第一
    項之用他人電信設備罪嫌。
二、公訴人認被告甲○○有右開犯行無非有乙○○、丁○○二人証述而被告雖立據領
    回上述行動電話機，而所燒錄之號碼000000000號確係乙○○所登記使
    用可知該具行動電話顯屬拷機等情為論據。
三、右開起訴事實訊據被告甲○○堅決否認其有拷行動電話號碼之犯行，辯稱：丁○○前向其借用無登記使用之新易利信行動電話手機後拒不交還，嗣因他持有數
    支拷手機為警查獲，其中一支摩托羅拉行動電話手機，因警員查無拷証據未
    送檢察官。丁○○打電話對其表示，如圳頂派出所願將未移送扣案之手機讓其領
    回，則可用以抵償該易利信行動電話未還之損失，當其前往圳頂派出所領取相關
    物品時，因未見其所有之易利信行動電話，為貪小利，乃立據將摩托羅拉行動電
    話領回，並在領據註明內碼000000000不符係被燒錄號碼。伊如為
    燒錄者，不可能作如此聲明等語，另指明丁○○才有燒錄設備，其人前科累累，
    持有三支拷手機為警查獲事實，應可參考。檢察官受騙才不起訴處分云云。
四、本院查：
  (一)本案所有之拷行動電話皆在丁○○之車內搜出，渠為卸責脫罪，嫁禍於原有嫌
    隙之被告使之成為代罪羔羊，被告不明真情往派出所具領欲抵債之摩托羅拉手機
    致遭曲。事實上丁○○因而獲不起訴處分（見原審卷第三三頁桃園地檢署八十
    二年偵字第九七七０號處分書）該丁○○對警供稱「三支拷正使用之行動電話
    均由甲○○拷，另一支摩托羅拉號碼000000000是甲○○所有，一起
    拿來質押才放車上」，本院再度訊問查獲本案之員警邱萬賜結証略稱：確實查扣
    四支手機其中一支認無問題由開計程車之甲○○領回，三支送地檢署，當時丁○○有咬被告說是他拷的（見本院91８８訊問筆錄），而丁○○經本院提訊結証
    稱確實查獲四支手機，其中三支送地檢署，三支中有一支為易利信手機是甲○○
    所有，伊不知該內碼何人拷（見本院91８８訊問証人筆錄）按証人丁○○之証
    詞反覆前後矛盾，茲引述如下：
    1.就查獲之行動電話而言：查丁○○被查獲後，於警訊冒陳泰燊之名陳稱在車內
      被查獲三支盜拷行動電話，其中一支易利信000000000號係其本人所
      有，另易利信000000000號及摩托羅拉000000000號是被告
      所有（見偵查卷第四頁）；嗣稱其在家中向被告借一支易利信行動電話來玩玩
      ，已經還了（見一審卷第三十一頁背面）；後改稱三支行動電話中有一支易利
      信是被告所有，其並無將此易利信行動電話賣給丙○○，該支行動電話在派出
      所（見一審卷第六十一頁）；再稱其見被告不還錢給戊○○，且見被告有新的
      行動電話機，即向被告借，拿到後就不還被告，且故意氣被告，才說電話已賣
      給丙○○，被告借伊之行動電話係000000000號，當時其不知該支行
      動電話機有無號碼（見一審卷第九十四至九十五頁）。然上開證詞後經證人丙○○證稱，丁○○確於八十六年四、五月間售予被告所有易利信行動電話機一
      支，買時已有號碼，但打幾天即打不通了，經質問丁○○，丁○○答稱號碼係
      盜拷的，伊即還給丁○○等語（見一審卷第一二八頁背面）。其後一審法院勘
      驗扣案二支盜拷易利信行動電話機，並依丁○○之言將第000000000
      號（按係盜拷徐強生申請之行動電話號碼）與000000000號（按係盜
      拷孫義宏申請之行動電話號碼）行動電話機之天線互換，被告與丁○○均稱互
      換天線後之第000000000號行動電話機即被告借給丁○○之行動電話
      機無誤（見一審卷第九十四頁）。因此，丁○○之證詞即存有極大瑕疵。
    2.就其從何取得被告之物品及有無在案發現場見到被告而言：
      丁○○先稱從被告住處及車內拿來質押（桃園地檢偵卷第七三頁背面），後
        稱是被告寄放在戊○○家中，我去蔡女家中載出來的（北檢偵卷第十四頁）
        。但戊○○於原審証稱被告搬走時沒留下東西，是丁○○被警查獲之物與被
        告無關，丁○○所述有嫁禍之嫌。
      丁○○復稱案發時是被告與另一朋友開車子來現場，但被告先坐計程車離開
        （偵卷第十八頁），嗣又稱在案發現場等不到被告就被警員查獲，且因被告
        沒付房租，不好意思見面（一審卷第三一頁背面）。
    3.此外，證人丁○○其他證詞亦多反覆，未相一致，其證詞之可信度實有極大疑
      問，若其未盜拷行動電話或共同參與，證詞何以前後矛盾、不相一致，實令人
      不解？反觀被告之證詞，除堅決否認有盜拷行為外，大抵前後一致，並與其他
      證人戊○○、丙○○之證詞相符合，故證人丁○○不排除可能涉有盜拷犯行所
      述既有如前述先後不符之瑕疵，已難作為不利被告之証據。
  (二)証人警員邱萬賜於偵查中証稱：當時查到四具行動電話，其中三具扣案，另一具
    陳某認是甲○○的我們就讓甲○○領回，是王某自己跑到派出所來領的」（見偵
    查卷第七七頁）從而被告辯稱其係經丁○○之通知始前去派出所領取摩托羅拉行
    動電話以抵償丁○○向其借取之易利信行動電話等語應可採信。至於所領之行動
    電話並無發現有盜拷號碼，因此警方未隨案移送而發還被告（參見原審卷八十頁
    之領據內容）按盜拷者係指內碼被燒錄於另外行動電話使用（俗稱王八機）然內
    有000000000號之內碼摩托羅拉九八００ＸＬ行動電話機，自始至終未
    扣案亦未提出於法院，一審當庭勘驗者係三支盜拷行動電話中之經移送扣案者，
    應與被告領回者無關從而領據亦無從作為被告有盜拷犯行之証據。
  (三)証人乙○○於警訊中指陳伊之行動電話000000000於八十六年五月修理
    電信局通知被拷使用所以去辦理鎖碼頻道。然被告自八十六年八月廿二日才因
    領取占有摩托羅拉手機，該時因鎖碼已不能供通話之用，而先前該手機由丁○○
    持有。則拷用之犯行顯然與本案被告無涉，因此乙○○之証言亦不得作為不
    利被告之証據。
五、按「共同被告不利於己之陳述，固得採為其他共同被告犯罪之証據，惟此項不利
    之陳述，須無瑕疵可指，而就其他方面調查，又與事實相符，始得採為其他共同
    被告犯罪事實之認定」（最高法院四十六台上字第四一九號判例意旨參照）又犯
    罪事實應依証據認定之，無証據不得推定其犯罪事實刑事訴訟法第一百五十四條
    定有明文。而認定犯罪事實所憑之証據，須適於為被告犯罪事實之証明者，始得
    採為斷罪依據。本件公訴人起訴之依據均乏証據能力，已詳述如上。此外本院亦
    查無其他積極証據足認被告有起訴書所指犯行。其犯罪尚屬不能証明。原審未能
    詳加調查研求實質真實遽以丁○○瑕疵之供詞以及被害人乙○○0000000
    00號行動電話內碼有被燒錄拷冒用通訊之事實據以推定被告犯行，殊不知被
    害事實發生期間係丁○○持有該摩托羅拉九八００ＸＬ行動電話，被告係在八十
    六年八月廿二日應丁○○之通知始具領持有，自無犯罪可能原判決論罪已有失入
    ，被告上訴意旨否認犯罪為有理由，爰將原判決撤銷改判無罪以免抑。
據上論斷，應依刑事訴訟法第三百六十九條第一項前段，第三百六十四條、第三百零
一條第一項判決如主文。
本案經檢察官蔡瑞宗到庭執行職務。
中      華      民      國    九十一    年     八       月    二十八    日
                              臺灣高等法院刑事第十八庭
                                  審判長法  官  吳      敦
                                        法  官  張  傳  栗
                                        法  官  吳  明  峰
右正本證明與原本無異。
如不服本判決應於收受送達後十日內向本院提出上訴書狀，其未敘述上訴之理由者並
得於提起上訴後十日內向本院補提理由書（均須按他造當事人之人數附繕本）。
                                        書記官  李  華  安
中      華      民      國    九十一    年     八       月     三十     日
